【裁判字號】    92,上訴,954
【裁判日期】    920729
【裁判案由】    強盜等
【裁判全文】
臺灣高等法院高雄分院刑事判決          九十二年度上訴字第九五四號
    上  訴  人
    即  被  告  丙○○
    指定辯護人  本院甲設辯護人   孫妙岑
右上訴人因強盜案件，不服臺灣高雄地方法院九十二年度訴字第二四二號中華民國九
十二年四月十一日第一審判決（起訴案號：臺灣高雄地方法院檢察署九十一年度偵字
第二五六五一號），提起上訴，本院判決如左：
      主      文
原判決撤銷。
丙○○帶兇器，踰越安全設備竊盜，累犯，處有期徒刑貳年。
      事      實
一、丙○○前於民國（下同）八十九年間因犯偽造文書案，經原審法院以八十九年訴
    字第二九二０號判決有期徒刑八月確定，及於九十年間，因犯竊盜罪，亦經該院
    以九十年易字第三四八七號判決有期徒刑八月確定，並於九十年八月七日入監執
    行，經接續執行，指揮書執畢日期為九十一年十一月六日，於九十一年七月十一
    日縮短刑期假釋出監，假釋期滿，假釋未經撤銷，視為執行完畢。
二、丙○○仍不知悛悔，僅因工作無著，缺款花用，竟基於意圖為自己不法所有之犯
    意，先於九十一年十一月二十日八時許，向不知情友人陳俊雄借用車號Ｅ四—六
    三一六號自小客車佯稱為載女友外出，實為作為尋找行竊目標及逃逸之交通工具
    ，接著尋找行竊目標，於是日九時許，行經高雄市小港區二期國宅，即小港區○
    ○里○○街一七五巷十號，見該甲寓一樓鐵門未關，且三樓之住戶陽台未裝設鐵
    窗，經按電鈴無人回應，顯示無人在家，即侵入該甲寓（侵入住宅罪部分未據告
    訴），並在一樓儲藏室先竊得不知何人所有之客觀上對人之生命、身體具構成威
    脅並有危險性之螺絲起子一支，作為行竊工具，即上至二、三樓之樓梯間，並逾
    越該甲寓樓梯間之氣窗及該三樓陽台，均具有防竊效用之窗戶陽台等安全設備，
    進入屋內，並侵入乙○○○之住宅，隨即進入該戶主臥房內搜尋財物，並從抽屜
    內竊得乙○○○所有之滿天星女用鑽錶一支（ＳＷＩＳＳ廠牌）及鑰匙一串等物
    。且因丙○○攀爬進入乙○○○住宅之陽台時，適為其他住戶發覺，即聯絡管理
    室通知管理員有竊嫌侵入前開住戶內，管理員盧錦琳、張淵泉及已離職之管理員
    是日前來管理室聊天之黃明篡等人，即前往圍捕，盧錦琳、張淵泉二人上樓在二
    、三樓之樓梯間，黃明篡則持電擊棒在一樓等待，丙○○由二、三樓樓梯間之氣
    窗越下，見有人圍捕，即奮力衝下一樓，並往和平路方向逃逸，於逃至鋼平街與
    信義路口時，為遭據報趕到之警員與民眾合力制服而順利逮捕，在丙○○身上查
    獲所竊得之女用鑽錶，及鑰匙一串等物，另在前開甲寓一樓樓梯間扣得被告持之
    行竊所用之螺絲起子一支。
三、案經高雄市政府警察局小港分局報請臺灣高雄地方法院檢察署檢察官偵查起訴。
      理      由
一、訊據上訴人即被告丙○○對於右開行竊之事實坦承不諱，核與被害人乙○○○指
    訴財物被竊及證人盧錦琳、張淵泉、黃明篡證述圍捕被告之情節相符，復有扣押
    物品目錄表、贓物認領保管單各一紙及相片四幀附卷可稽，被告之自白核與事實
    相符，自堪信為真實，其罪證已甚明確，犯行洵堪認定。
二、核被告所為，其竊取不知何人所有之螺絲起子一支之犯行，係犯刑法第三百二十
    條第一項之普通竊盜罪。而其持客觀上足以為兇器之螺絲起子一支，踰越甲寓樓
    梯間之氣窗及三樓陽台安全設備，侵入屋內行竊財物之行為，則犯刑法第三百二
    十一條第一項第二、三款之帶兇器逾越安全設備竊盜罪，其竊取一樓不知何人
    所有螺絲起子之目的，係欲供竊取三樓乙○○○財物之用，故二罪之間，有方法
    結果之牽連關係，非係基於概括連續行竊之犯意，應依刑法第五十五條從一重論
    以帶兇器逾越安全設備竊盜罪，而不能論以連續犯。又被告曾犯偽造文書及竊
    盜罪，分別被判處有期徒刑十一月、八月，合併定執行刑為有期徒刑一年三月，
    於九十一年十一月六日執行完畢，此經被告供承在卷，並有台灣高等法院被告全
    國前案紀錄表存卷可按，其於五年內再犯有期徒刑以上之罪，應依刑法第四十七
    條以累犯論處，而加重其刑。
三、甲訴人以被告丙○○於行竊乙○○○財物得手後準備再由陽台攀爬至樓梯間離去
    時，管理組長盧錦琳及當班之管理員張淵泉業已在該樓梯間守候欲加以逮捕。丙
    ○○見狀後，為脫免逮捕，竟基於施強暴之犯意，手持前開之一字型螺絲起子撞
    開盧錦琳及張淵泉後，繼續沿樓梯往一樓衝下，然逃至一樓樓梯口時，又遇手持
    乙支電擊棒守在該處之前任管理員黃明篡，丙○○見狀隨即以手持之螺絲起子刺
    向黃明篡，黃明篡閃開後，雙方進而互相拉扯，黃明篡並因而跌倒在地，膝蓋擦
    傷。因認被告於行竊後，為脫免逮捕，而施強暴，係犯刑法第三百三十條第一項
    之加重準強盜罪，經查：
    (一)刑法第三百二十九條之準強盜罪（或刑法第三百三十條第一項之加重準強盜罪
      ），其構成以犯罪行為人出於防護贓物或脫免逮捕，當場施以強暴脅迫為其成
      立要件，而所謂強暴、脅迫，應以客觀上對於人之身體及自由，確有侵害行為
      為必要（最高法院二十七年上字第一七二一號判例參照），苟被告因行竊失風
      ，遭人圍捕之際，出於自然反應之掙扎逃脫，並無另以強暴脅迫方法故意加害
      他人之意圖或行為，縱因掙扎間偶致被害人輕微受傷，均是圍捕現行犯行想見
      之結果，被告既無施加積極侵害行為之故意，即難概以準強盜罪相繩，否則一
      單純之竊盜案件，如失風時不默默就捕或承受追打，稍有阻擋掙扎之防衛行為
      ，概論以準強盜罪，未免有失立法之本意。
    (二)甲訴人認被告對圍捕之盧錦琳、張淵泉、黃明篡當場施暴，係以該三證人於警
      訊及檢察官偵查中證述明確，參以三位證人與被告先前皆不相識，亦無冤仇，
      當不知為陷害被告而故為虛偽陳述等情，為其論據。惟訊據被告丙○○則堅決
      否認有對該盧錦琳、張淵泉、黃明篡施暴之行為，辯稱：伊從氣窗越下時，見
  到盧錦琳、張淵泉二人，即心慌往樓下衝跑，跑到一樓時，黃明篡可能看到伊
      跑的速度很快，自己慌亂絆倒，如伊有與他扭打一、二分鐘，以伊年輕力壯，
      而黃明篡歲數已大，豈堪伊扭打而未受傷，當時伊係將螺絲起子放在腰際，並
      未拿出云云。
    (三)查證人盧錦琳於警訊時並未提及被告有對其施暴之情事，僅稱：伊與張淵泉先
      到二樓樓梯轉台處，當場目擊竊賊丙○○正由三樓住戶房間的陽台往外攀爬逃
      逸，黃明篡此時正守在一樓樓梯間外面，而與逃逸之丙○○正面衝撞，發生拉
      扯後經大家（住戶）合力制伏等語（見偵查卷第三五頁）。證人張淵泉於警訊
      時亦僅稱：丙○○逃逸時，手持螺絲起子，伊被他撞了一下，在一樓之黃明篡
      與逃逸之丙○○正面衝撞，即發生拉扯，之後丙○○被制伏等語（見偵查卷第
      三四頁），盧錦琳於原審審理時，復證述：「是有住戶打電話到管理室說有看
      到竊賊侵入，我跟同事張淵泉就到現場去，我到二樓樓梯間轉台時，竊賊可能
      聽到我們的聲音，就從三樓陽台爬到樓梯間氣窗往樓下衝，我跟張淵泉兩人在
      樓梯間要圍捕他，他手上有無拿任何兇器我沒注意到，因為他速度很快往下衝
      ，他往下衝並沒有撞到我，也沒有撞到張淵泉，我當時人在樓梯間，被告衝到
      樓下跑到外面，有其他人追捕他，但我沒看到等語（見原審卷第四四頁），於
      本院審理時更證稱：「：：：當天我與張淵泉當班，所以我們二人去探視情況
      ，黃明篡則在一樓等，我在二、三樓樓梯間看到竊賊從三樓快速衝到一樓，然
      後從一樓快速逃跑，我來不及抓他，被告並沒有衝撞我們，我不知他有無衝撞
      黃明篡：：：」、「（被告在樓梯口時有無拿螺絲起子對著你及張淵泉﹖）沒
      有，他很快就衝出去，我們來不及抓他」、「（有無如原審判決書所載，被告
      持螺絲起子脅迫你與張淵泉不得圍捕並衝撞你們，被告得以順利跑到一樓﹖）
      沒有，但是他在外面與黃明篡的情形我就不知道了」等語（見本院九十二年六
      月九日筆錄），證人張淵泉於本院審理時亦證稱：「我在一、二樓間的樓梯轉
      角處，被告跑下樓梯衝到我，撞到我後我差一點向後倒，黃明篡在一樓，他被
      被告撞倒坐在地上，他跑下來衝撞我們只有瞬間而已，他就跑出去了」等語（
      見本院九十二年六月二十七日筆錄），綜上證人盧錦琳、張淵泉之證詞，就盧
      錦琳所述，被告僅是一路衝離現場，並未對盧錦琳施以任何暴行，就張淵泉所
      述，被告亦未對張淵泉及黃明篡施以暴行，而係以逃離現場過程中，不慎撞到
      渠等而已，此與準強盜罪之為脫免逮捕而故意施暴、脅迫之行為，顯不相當。
    (四)證人黃明篡於警訊時固陳稱：「他（指被告）從樓梯下來我上去面碰面，他話
      沒說就持他手上一支起子朝我攻擊，而我就和他打鬥後，他逃跑，我就大聲叫
      竊賊」等語（見警卷第三頁），然其於檢察官偵查中則改稱：「（當時你和他
      打多久﹖）約一、二分鐘，但他只是掙扎逃開，並未出手打我，而我只是要抓
      住他」等語（見偵查卷第三十一頁），二相比較，不難發現黃明篡於警訊時所
      謂被告與其發生打鬥之實情，應是當時黃明篡試圖要抓住被告，而被告一再的
      意圖掙扎而逃開，依黃明篡所言，被告並未出手打黃明篡，參照上開判例要旨
      ，難認被告有積極主動之侵害行為。
    綜上所述，被告雖有行竊之事實，但並無為脫免逮捕而當場主動施以強暴之行為
    ，僅是在遭人圍捕之際，出於自然反應之掙扎逃脫，縱因掙扎間偶致證人黃明篡
    跌倒而擦傷，然此乃是圍捕現行犯行動可想見之結果，被告既無施加積極侵害行
    為之故意，即難概以準強盜罪相繩，甲訴人認被告係犯刑法第三百三十條第一項
    之加重準強盜罪，尚有未合，起訴法條應予變更。
四、原審予以論罪科刑，固非無見。然查被告僅犯刑法第三百二十一條第一項第二、
    三款之帶兇器毀越安全設備竊盜罪，已如前述，原判決竟認被告係犯刑法第三
    百三十條第一項之加重準強盜罪，自有未洽，且被告偷竊螺絲起子係其偷竊乙○
    ○○財物之方法行為，依牽連關係從一重處斷，自無須另論以普通竊盜罪，原判
    決另予論處，亦有未合。被告上訴否認有為脫免逮捕而施強暴，指摘原判決依加
    重準強盜罪論處為不當，非無理由，應由本院將原判決撤銷，審酌被告素行不良
    ，甫經假釋出獄，於假釋期滿執行完畢後，竟未徹底改過，再犯本罪，且係持兇
    器螺絲起子闖空門踰越陽台侵入住宅偷竊，頗具危險性，惟念其犯罪後已坦白承
    認，態度尚稱良好等情狀，爰予科處有期徒刑貳年，至扣案之螺絲起子一支，雖
    係被告行竊所使用之工具，但被告否認係其所有，並自白係在該棟大樓一樓所竊
    得之物，是尚難認係被告所有之物，故不另為沒收之諭知，附此明。
據上論斷，應依刑事訴訟法第三百六十九條第一項前段、第三百六十四條、第二百九
十九條第一項前段，第三百條，刑法第三百二十一條第一項第二款第三款、第五十五
條、第四十七條，罰金罰鍰提高標準條例第一條前段，判決如主文。
本案經檢察官彭南雄到庭執行職務。
中    華    民    國     九十二     年       七       月     二十九     日
                              臺灣高等法院高雄分院刑事第四庭
                                  審判長法官  蕭權閔
                                        法官  李嘉興
                                        法官  陳吉雄
右正本證明與原本無異。
如不服本判決應於收受本判決後十日內向本院提出上訴書狀，其未述上訴理由者，
並得於提起上訴後十日內向本院補提理由書狀（均須按他造當事人之人數附繕本)「
切勿逕送上級法院」。
                                      書記官  黎  珍
中    華    民    國     九十二     年       七       月     三十一     日
附錄：本判決論罪科刑法條：
刑法第三百二十一條第一項、第二款、第三款：
犯竊盜罪而有左列情形之一者，處六月以上五年以下有期徒刑：
二、毀越門扇、牆垣或其他安全設備而犯之者。
三、攜帶兇器而犯之者。
                                                                    Ａ


司法院資訊處製作；財團法人民間司法改革基金會備份。
